最高法院刑事判決　　　　　　　　　　　　　　　九十三年度台上字第六八三二號
　　上　訴　人　甲○○
　　選任辯護人　林慶雲律師
　　　　　　　　侯勝昌律師
　　　　　　　　陳裕文律師
右上訴人因偽造有價證券等罪案件，不服台灣高等法院高雄分院中華民國九十年十一
月三十日第二審判決︵九十年度上訴字第一五一二號，起訴案號：台灣高雄地方法院
檢察署八十八年度偵字第一五二四五號︶，提起上訴，本院判決如左：
    主  文
原判決關於變造有價證券部分撤銷，發回台灣高等法院高雄分院。
其他上訴駁回。
    理　由
壹、發回︵變造有價證券︶部分：
本件原判決認定上訴人甲○○受告訴人魏美皇之託向莊道一︵原名莊正旺︶追索出售
土地之價款，因而持有魏美皇交付之黃雅珠︵改名黃雅麟︶簽發付款人為第一銀行南
高雄分行，面額分別為新台幣︵下同︶二百七十萬元、二百萬元之支票二張︵票號為
0000000、0000000，日期為八十一年九月六日、八十一年十二月二十
四日︶。嗣上訴人因上開二百七十萬元之支票，於民國八十一年間經莊道一換成較小
額之支票，且已為其侵占二十萬元票款（此部分業經原判決論處罪刑確定，詳如後述
），為搪塞魏美皇，竟另行起意，意圖供行使之用，於八十六年六月初某日，在不詳
地點之某處，將莊道一前為補貼遲未交付價金之利息，而簽發之面額二百萬元本票︵
票號０二０四七二號，發票日八十一年二月十三日，到期日八十一年三月二十一日︶
，變造到期日為八十四年三月二十一日，加上高上禾建設有限公司簽發，面額五十萬
元支票︵付款人高雄市第五信用合作社，票號六三七五一五，發票日八十二年四月二
十四日︶，及上開黃雅珠簽發二百萬元之支票，於八十六年六月五日交付魏美皇。魏
美皇收受後，發覺該張二百萬元本票，係莊道一先前所交付，到期日已被變造，且又
不足二十萬元，始知悉上情。因而維持第一審論處上訴人意圖供行使之用，而變造有
價證券罪刑之判決，駁回上訴人就此部分之第二審上訴。固非無見。
惟查：原判決認定上訴人變造上開莊道一簽發之二百萬元本票，係以該本票原到期日
已由八十一年二月十三日變造為八十四年二月十三日，而該本票係魏美皇先前交付上
訴人作為受託追索土地價款之酬勞，且魏美皇無理由變造以提起訴訟增加訟累為其論
據，因而為上訴人不利之認定。但依卷內資料，上開二百萬元本票似係於八十一年二
月十三日由莊道一開具交由上訴人及魏美皇收執，嗣莊道一與魏美皇之母魏陳秀月於
同年三月十二日成立訴訟和解，莊道一同意給付價金及遲延利息合計二千八百七十三
萬元，除前已付四百零三萬元外，餘額開立八張支票給付，其中第一張及第二張均係
面額一百萬元支票，第三張為面額三百萬元，第四張為面額三百五十萬元；嗣於八十
一年五月二十二日雙方再書立協議書，載明已付清上開四張支票金額計八百五十萬元
，有收據、和解書及協議書等影本可稽︵偵查卷第五頁、第二十二頁、第四十三頁︶
。而上訴人於第一審審理中即辯稱上開二百萬元之本票因簽立和解協議書以第一張及
第二張支票清償，本票在魏美皇手中，而未還給莊道一等語，莊道一亦供證二百萬本
票已換成協議書中第一張及第二張支票付清︵第一審卷第八十一頁、第八十二頁︶。
二人所供似相符合，則二百萬元之本票倘若莊道一業已付清，則上訴人所辯魏美皇不
可能以該本票作為伊追索之報酬，本票不可能在伊手中云云，似非全無所本，上訴人
此項辯解如何不足以採納，原判決未說明其理由，遽採信魏美皇所稱該本票原係作為
上訴人之報酬，而為上訴人不利之認定，已有判決理由不備之違法。又原判決認定魏
美皇係於八十一年九月十四日交付二百七十萬元及二百萬元之支票予上訴人向莊道一
追索出售土地價款，上訴人因其中二百七十萬元支票換成小額支票，已部分兌現而予
以侵占，始另行起意變造系爭該二百萬元之本票。但對於認定上訴人如何因二百七十
萬元支票已換成小額支票兌現，始起意變造本票，亦未說明其所憑之證據及認定之理
由，同有判決理由不備之違誤。再莊道一於第一審審理中曾提出換票過程表︵第一審
卷第二二六頁、第二二七頁︶，該表內容是否與事實相符？八十一年九月十四日以後
有否票據兌現？由何人提示兌現？此與判斷上訴人所辯其有將換得支票交付魏美皇至
有關係，自有調查之必要，原審未予究明，亦有證據調查未盡之違法。以上，或為上
訴意旨所指摘，或係本院得依職權調查之事項，應認原判決關於變造有價證券部分有
撤銷發回更審之原因。
貳、駁回︵侵占︶部分：
按刑事訴訟法第三百七十六條所列各罪之案件，經第二審判決者，不得上訴於第三審
法院，法有明文。本件上訴人另被訴侵占部分，業經原判決適用刑法第三百三十五條
第一項論處其罪刑，該罪核屬刑事訴訟法第三百七十六條第三款之案件，此部分既經
第二審判決，自不得上訴於第三審法院。上訴人提起本件上訴，並未聲明一部上訴，
視為全部提起上訴，就此部分之上訴，顯為法所不許，應予駁回。
據上論結，應依刑事訴訟法第三百九十七條、第四百零一條、第三百九十五條前段，
判決如主文。
中　　　華　　　民　　　國　　九十三　　年　　 十二 　　月　　 三十 　　日
                              最高法院刑事第十一庭
                                  審判長法官  張　淳　淙
                                        法官  謝　俊　雄
                                        法官  蘇　振　堂
                                        法官  張　春　福
                                        法官  呂　丹　玉
      右正本證明與原本無異
                                              書  記  官
中　　　華　　　民　　　國　　九十四　　年　　　一　　　月　　　六　　　日
                                                                        Ｌ
